【裁判字號】    98,訴,804
【裁判日期】    980918
【裁判案由】    強盜
【裁判全文】
臺灣桃園地方法院刑事判決               98年度訴字第804號
公  訴  人  臺灣桃園地方法院檢察署檢察官
被      告  甲○○
指定辯護人  本院公設辯護人陳瑞明
上列被告因搶奪案件，經檢察官提起公訴（98年度偵字第5621號
），本院判決如下：
    主  文
甲○○意圖為自己不法之所有，而搶奪他人之動產，未遂，處有
期徒刑伍月，如易科罰金，以新臺幣壹仟元折算壹日。緩刑伍年
。緩刑期間付保護管束，並應向執行檢察官指定之政府機關、政
府機構、行政法人、社區或其他符合公益目的之機構或團體提供
一百二十小時之義務勞務。
    事  實
一、甲○○於民國98年1 月19日晚間8 時15分許，在桃園縣大溪
    鎮福安里24鄰三層41之1 號住處附近商店，見乙○○○獨自
    坐在櫃臺看顧商店且年事已高，竟意圖為自己不法所有，進
    入該商店佯裝購買商品，經目視乙○○○外套右邊口袋有現
    金，隨即選購紅酒、香菸、飲料等物置於櫃臺，並於乙○○
    ○起身為其結帳之際，先以雙手按壓乙○○○身體致乙○○
    ○身體向右傾倒，甲○○再趁乙○○○失去平衡不及防備之
    際，以其左手伸進乙○○○右邊口袋欲取走口袋內現金，惟
    乙○○○外套右邊口袋因其身體傾倒被櫃臺桌子壓住，且乙
    ○○○見狀，即以左手緊抓桌面、右手護著外套口袋，並高
    喊搶劫，甲○○為免事跡敗露逃離現場始未得逞。嗣乙○○
    ○報警處理，警方循線追查，而悉上情。
二、案經桃園縣政府警察局大溪分局報告臺灣桃園地方法院檢察
    署檢察官偵查起訴。
    理  由
壹、證據能力
一、證人乙○○○警詢筆錄之證據能力：按刑事訴訟法第159 條
    第1 項規定：「被告以外之人於審判外之言詞或書面陳述，
    除法律有規定者外，不得作為證據」；其立法本旨係以證人
    於審判外之言詞或書面陳述，屬於傳聞證據，此項證據，當
    事人無從直接對於原供述者加以詰問，以擔保其真實性，法
    院亦無從直接接觸證人而審酌其證言之憑信性，違背直接審
    理及言詞審理之原則，除具有必要性及信用性情況之除外者
    外，原則上不認其有容許性，自不具證據能力；至所謂具有
    必要性及信用性情況者，例如刑事訴訟法第159 條之1 、之
    2 、之3 、之4 、之5 情形，仍例外認其有證據能力。倘法
    院已經依據當事人聲請傳喚證人到庭接受檢辯雙方之交互詰
    問，則法院既已透過直接、言詞審理方式檢驗過該證人之前
    之證詞，當事人之反對詰問權亦已受到保障得以完全行使之
    情況下，該等審判外證據除有其他法定事由（例如：非基於
    國家公權力正當行使所取得或私人非法取得等，而有害公共
    利益，即以一般證據排除法則為判斷），應認該審判外供述
    已得透過審判程式之詰問檢驗，而取得作為證據之資格，亦
    即其審判外供述與審判中供述相符部分，顯然已經構成具備
    可信之特別情狀，當然有證據資格（實務上之作用常為引用
    該等陳述與審判中陳述相符，強化該證人供述之可信度），
    其不符部分，作為檢視審判中所為供述可信與否之彈劾證據
    ，當無不許之理，甚者，其不符部分倘係於司法警察、檢察
    事務官調查中之供述，作為認定被告犯罪與否之證據，亦僅
    需依照刑事訴訟法第159 條之2 規定，斟酌其審判外供述作
    成外部環境、製作過程、內容、功能等情況認為之前供述較
    為可信，即可取得證據資格，而作為認定事實之證據資格（
    參照最高法院94年度臺上字第2507號、95年臺上字第2515號
    判決意旨參照）。經查，證人乙○○○業經本院傳喚到庭而
    經檢辯雙方之交互詰問，而其於警詢中之證述，又與本院審
    理中之證述大致相符，依上開意旨，其於警詢中之證述，顯
    然已構成具有可信之特別情狀，而具有證據能力。
二、本案所引用之非供述證據，經本院依法踐行調查證據程式，
    檢察官、被告及其指定辯護人均不爭執各該證據之證據能力
    ，且亦查無依法應排除其證據能力之情形，是後述所引用證
    據之證據能力均無疑義。
貳、實體方面
一、上開事實，業據被告甲○○坦承不諱，且經證人乙○○○證
    述甚詳（見偵查卷第6-7 頁、本院卷第17-19 頁），並有現
    場照片在卷可稽（見偵查卷第8 頁），本件事證明確，被告
    甲○○之犯行堪以認定。
二、按強盜罪之構成，以其所實施之強暴、脅迫，已達於使人不
    能抗拒之程度為必要，倘其取物手段雖屬不法，而尚未使人
    至於不能抗拒者，縱觸犯他種罪名，尚難以強盜論擬（最高
    法院29年上第3006號判例參照）。次按搶奪罪以乘人不及抗
    拒，公然掠取其財物為成立要件，雖掠奪之際或不免於暴行
    ，然與強盜罪之暴行，必須至使人不能抗拒之情形，迥然有
    別（最高法院32年上字第2181號判例參照）。經查，據證人
    乙○○○於警詢及本院審理時證稱：被告當日說要買東西，
    將欲購買的酒拿到櫃臺，伊起身結帳，被告想拿伊口袋的錢
    ，就突然用兩隻手將伊按倒，伊人坐在椅子上向右邊傾倒，
    外套口袋被桌子壓住一部份，被告伸手進去伊右邊口袋，並
    且不斷從口袋打開部分搜尋想要拿錢，伊用左手緊緊抓住桌
    面，被告撈取口袋幾次撈不到錢後，伊用右手護著外套口袋
    ，並高喊搶劫，被告就跑走等語（見本院訴字卷第17-18 頁
    ，見偵查卷第6 頁），證人乙○○○為被告按倒向右邊傾斜
    後，仍以左手抓住桌面，並以右手護住右邊口袋，可見當時
    證人乙○○○並未達不能抗拒之程度，依前所述，即與強盜
    罪之構成要件未合。另據證人乙○○○復於本院審理時證稱
    ：過程中被告徒手，除按倒伊、伸手去拿口袋的錢外，沒有
    碰觸伊身體其他地方，伊當時被嚇到，沒有注意被告是否用
    力很大等語（見本院卷第18-19 頁），可見當時被告除按倒
    證人乙○○○、伸手拿口袋的錢外，並未以任何言語、肢體
    動作或手持兇器等物恫嚇證人乙○○○使其心生畏懼，核其
    所為，是其上開所為，應係為遂行搶奪所為之暴行。核被告
    甲○○所為，係犯刑法第325 條第3 項、第1 項之搶奪未遂
    罪。公訴意旨認被告壓制證人乙○○○拿取金錢之行為，係
    犯刑法第328 條之強盜犯行，尚有未洽，惟起訴社會基本事
    實相同，爰依法變更起訴法條。被告搶奪證人乙○○○口袋
    內金錢未得逞，為未遂犯，應依刑法第25條第2 項之規定按
    既遂犯之刑減輕其刑。爰審酌被告正值青年，不思正業賺錢
    謀生，竟以搶奪方式謀取財物，影響他人財產安全及社會秩
    序甚鉅，並考量被告犯罪情節，及犯罪後供認犯行之態度等
    一切情狀，量處如主文所示之刑，並諭知易科罰金之折算標
    準。又被告前未曾因故意犯罪受有期徒刑以上刑之宣告，有
    臺灣高等法院被告前案紀錄表1 份在卷可考，其因一時失慮
    ，致罹刑章，本件犯後已坦承犯行，態度良好，證人乙○○
    ○亦當庭表示願意給予被告自新之機會（見本院訴字卷第19
    頁），被告經此偵審程序及科刑宣告後，應當知所警惕，信
    無再犯之虞，本院認上開宣告之刑以暫不執行為適當，乃依
    刑法第74條第1 項第1 款規定，併予宣告緩刑5 年，以啟自
    新。又為使被告能於本案從中深切記取教訓，避免其再度犯
    罪，爰併依刑法第74條第2 項第5 款之規定，命被告應於緩
    刑期間，向執行檢察官指定之政府機關、政府機構、行政法
    人、社區或其他符合公益目的之機構或團體提供120 小時之
    義務勞務，以勵自新。並依同法第93條第1 項第2 款之規定
    ，諭知交付保護管束。若被告未能依執行檢察官之指揮履行
    義務勞務，情節重大，檢察官得聲請法院撤銷其緩刑之宣告
    ，併予敘明。
據上論斷，應依刑事訴訟法第299 條第1 項前段、第300 條，刑
法第325條第3項、第1項、第25條第2項、第41條第1 項前段、第
74條第1 項第1 款、第2 項第5 款、第93條第1 項第2 款，判決
如主文。
本案經檢察官徐文豪到庭執行職務。
中    華    民    國    98    年    9     月    18    日
                  刑事第四庭審判長法  官  袁雪華
                                  法  官  張淑華
                                  法  官  林宜靜
以上正本證明與原本無異。
如不服本判決應於收受判決後10日內向本院提出上訴書狀，並應
敘述具體理由。其未敘述上訴理由者，應於上訴期間屆滿後20日
內向本院補提理由書 (均須按他造當事人之人數附繕本)「 切勿
逕送上級法院」。
                                  書記官  黃俊燁
中    華    民    國    98    年    9     月    18    日
附錄論罪科刑法條
中華民國刑法第325條（普通搶奪罪）
意圖為自己或第三人不法之所有，而搶奪他人之動產者，處 6
月以上 5 年以下有期徒刑。
因而致人於死者，處無期徒刑或 7 年以上有期徒刑，致重傷者
，處 3 年以上 10 年以下有期徒刑。
第 1 項之未遂犯罰之。


司法院資訊處製作；財團法人民間司法改革基金會備份。
